臺灣臺北地方法院交通事件裁定　　　　 96年度交聲字第324號
原處分機關　臺北市交通事件裁決所
異　議　人
即受處分人　甲○○
上列異議人因違反道路交通管理處罰條例案件，對於臺北市交通
事件裁決所民國96年3 月19日所為之裁決處分（原處分案號：北
市裁二字第裁22-C00000000號）聲明異議，本院裁定如下：
    主  文
異議駁回。
    理  由
一、原處分機關臺北市交通事件裁決所以異議人甲○○於民國96
    年2月10日凌晨零時50分許，駕駛車號6493-DC號自用小客車
    由淡水往臺北市方向行經臺北縣淡水鎮○○路與中正東路2
    段之有燈光號誌管制之交岔路口時闖紅燈，而為警以異議人
    有違反道路交通管理處罰條例第53條第1 項規定之行為，予
    以當場掣單舉發（異議人拒絕簽收）。嗣異議人於舉發通知
    單上所載之應到案日期前（即96年2 月25日前）提出申訴，
    經原處分機關認為無理由，乃依上開條例第53條第1 項、第
    63條第1項第3款及違反道路交通管理事件統一裁罰基準表之
    規定，裁罰異議人新台幣（下同）2,700元，並記違規點數3
    點。
二、聲明異議意旨略以：當日本人行經上開路口時，配合警察臨
    檢，警員告知本人交通違規，內容為闖紅燈，員警要求出示
    證件並掣發罰單。惟本人詢問員警，闖紅燈是否有何依據，
    員警回答他就是法律，本人拒絕簽收罰單，同時員警拉扯本
    人衣領，並咆哮揚言要替代役男將本人銬上手銬。本人尊重
    員警臨檢執法，但其拉扯及上手銬行為，並無法源依據，實
    為擾民粗暴，執法過當，且本人並未闖紅燈，為此請求撤銷
    原處分等語。
三、按汽車駕駛人，行經有燈光號誌管制之交岔路口闖紅燈者，
    處新台幣1,800元以上5,400元以下罰鍰，道路交通管理處罰
    條例第53條第1 項定有明文；而有第53條之情形者，並記違
    規點數3 點，亦為同條例第63條第1項第3款所明定。本件異
    議人對於其於上開時間駕駛車號6493-DC 號自用小客車行經
    前開地點並為警攔檢舉發之事實並不爭執，惟以前開情詞為
    辯。然查：
  (一)證人即當時舉發本件違規之臺北縣政府警察局淡水分局交通
    分隊員警丙○○於本院訊問時證稱：（舉發經過為何？）我
    當天在淡水鎮○○路與中正東路2 段路口執行路檢，當時還
    有另一名員警與我一同執勤，我是站在中正東路2 段上（淡
    水往臺北方向），離上開路口約有30公尺左右，看到淡金路
    那邊過來往臺北方向的車子是往我執勤方向走，這代表中正
    東路的號誌是紅燈，淡金路的車子因為是凌晨，所以車輛數
    較少，只有幾部車子過來之後就沒有車了，這時候就看到異
    議人的車子通過這個路口闖紅燈過來，我就將異議人的車子
    攔下來；（舉發路段時相為何？）當淡水往臺北方向行駛中
    正東路2 段的車子，其行向為紅燈時，淡金路上三芝往臺北
    的方向是綠燈，臺北往三芝的方向是可以直行走淡金路，但
    是不可以走中正東路往淡水方向行駛，因為中正東路臺北往
    淡水方向也是紅燈；（你可以確認異議人的車子當時是闖紅
    燈？）可以，因為當時只有他一部車子開過來而已；（你看
    到異議人闖紅燈時，是否有可能是在號誌變換過程中發生？
    ）不可能，因為從淡水往臺北方向，已經有車子先停，而異
    議人的車子闖紅燈通行過來等語，互核與當時亦在場值勤之
    證人即該交通分隊員警乙○○於本院訊問時到庭所為之證述
    ：（本件你有無參與舉發？）有；（當時你是跟何人一起執
    行勤務？）丙○○；（當天只有你們二人執行勤務？）是的
    ，沒有其他替代役。（在庭的甲○○先生是否為當天違規駕
    駛人？）是的；（當天舉發經過為何？）舉發地點為中正東
    路2段與中正東路1段的交接處《庭提勤務表及現場照片、現
    場圖》，當天我們站的地方就是我今日所提照片編號五的地
    方，當時異議人在舉發通知單所載之違規時間闖紅燈，所以
    我們就予以攔停；（你有無親眼看到異議人闖紅燈，還是聽
    其他員警告知？）我有親眼看到；（你如何確定異議人闖紅
    燈？）如照片編號5 所示，中正東路由臺北往淡水方向的號
    誌是紅燈的話，中正東路由淡水往臺北方向也是紅燈，所以
    我是看到中正東路由臺北往淡水方向的號誌是紅燈，所以確
    認異議人行向的號誌也是紅燈，但異議人的車子還是從中正
    東路1段往中正東路2段我們站的地方開過來；（有無可能是
    異議人在號誌變換過程中穿越路口？）不可能，因為它已經
    變紅燈，且淡金路上面的車子也已經開過來了，異議人的車
    子才從中正東路1段往中正東路2段開過來；（何人攔車？）
    是我。當時是由我站在前方攔車，丙○○是站在後面，這是
    為了確保我們執勤時的安全等語相符，並有證人丙○○當庭
    所繪製之現場圖、證人乙○○當庭所提之現場圖、照片等在
    卷可稽，且證人丙○○、乙○○既為依法執行職務之公務員
    ，與異議人又夙無嫌隙，其公正執法應可期待，若非確有違
    規情事，實無設詞誣攀之理。又警察舉發交通違規行為，並
    不以照片為必要之證明方法，若強求各種交通違規行為均需
    以照片為其裁罰依據，事實上殆不可行，蓋諸多違規行為之
    發生難以預期，違規狀態稍縱即逝，如闖紅燈（在未設置闖
    紅燈自動照相儀器之處所）；未戴安全帽之騎士見警攔查，
    隨即戴上安全帽；未繫安全帶之汽車駕駛見警攔查，隨即繫
    上安全帶等情形，根本無法期待此類違規行為均須照相為證
    ，是本件縱然未有照相存證，異議人於前開時、地違規闖紅
    燈之違規事實，仍堪認定。
  (二)至於異議人辯稱值勤員警擾民粗暴，執法過當等語，核與本
    件異議人交通違規之事實無涉，此部分純屬員警執法是否過
    當而涉及行政懲戒責任之問題，附此敘明。
四、綜上所述，異議人上開所辯，均無足採。從而，原處分機關
    依道路交通管理處罰條例第53條第1項、第63條第1項第3 款
    及違反道路交通管理事件統一裁罰基準表之規定，裁處2700
    元罰鍰，並記違規點數3 點，經核於法並無不合，異議人之
    異議為無理由，應予駁回。
五、據上論斷，應依道路交通管理處罰條例第87條第2 項，道路
    交通案件處理辦法第19條，裁定如主文。
中　　華　　民　　國　　96　　年　　5 　　月　　18　　日
                  交通法庭      法  官  李明益
以上正本證明與原本無異。
如不服本裁定，應於裁定送達後5日內向本院提出抗告狀。
                                書記官  劉穗筠
中　　華　　民　　國　　96　　年　　5 　　月　　21　　日
